【裁判字號】    95,簡上,293
【裁判日期】    951116
【裁判案由】    家暴傷害
【裁判全文】
臺灣臺南地方法院刑事判決             95年度簡上字第293號
上  訴  人
即  被  告  乙○○
上列被告因家暴傷害案件，不服本院95年度簡字第1709號中華民
國95年6月6日第一審判決（聲請簡易判決處刑案號：95年度營偵
字第689號），提起上訴，本院判決如下：
    主  文
上訴駁回。
    事  實
一、乙○○與丙○○○係夫妻二人間具有家庭暴力防治法第3條
    第1款所定之家庭成員關係，平日感情不睦。詎乙○○竟基
    於傷害之概括犯意，先後於民國（下同）95年3月22日15時
    許及同年4月10日20時許，在臺南縣新營市○○路60號之住
    處，分別因教育子女及搶客人帳單問題，連續動手掐住丙○
    ○○脖子兩次，使丙○○○分別受有頸部勒痕及頸部多處抓
    傷，並因搶帳單使丙○○○受有右前臂多處抓傷等傷害。
二、案經丙○○○訴由台南縣警察局新營分局報告台灣台南地方
    法院檢察署檢察官聲請簡易判決處刑。
    理  由
一、上開犯罪事實，訊據被告乙○○供承有95年3月22日之犯行
    ，惟矢口否認有同年4月10日之犯行，辯稱：4月份那一次是
    我在算客人的帳時，我太太過來將帳單搶走，當時我生氣所
    以用手抵住她的脖子將她推開，她有跌倒，我只承認95 年3
    月22日那天有掐我太太的脖子，但95年4月10日那天我沒有
    掐她的脖子，只是推開她而已，其他地方她為何受傷我就不
    知道了云云。惟查，被告上開犯行，業據告訴人丙○○○於
    警詢、偵查中（已具結）、本院審理中指訴證訴甚詳在卷，
    核與證人戊○○於本院結證情節相符，復有行政院衛生署新
    營醫院之傷害診斷書影本兩紙、告訴人受傷之相片兩張在卷
    可資佐證。至於被告聲請傳喚之證人丁○○於本院結證稱：
    「（你說你看到被告與他太太拉拉扯扯在搶帳單，被告有無
    出手勒住他太太的脖子？）當時我沒有看到他有勒住他太太
    的脖子，因為我坐在包廂裡面，不知道他們在外面發生什麼
    事。（戊○○當時是在何處？）他在外面。」等情，並不足
    為有利被告之認定。是被告上開所辯，顯係事後卸責之詞，
    不足採信，罪證明確，犯行堪以認定。
二、按夫妻即配偶，為家庭成員；又家庭成員間實施身體或精神
    上不法侵害之行為者，均屬家庭暴力，而家庭成員間故意實
    施家庭暴力行為而成立其他法律所規定之犯罪，則成立家庭
    暴力罪，家庭暴力防治法第三條第一款、第二條第一項、第
    二項定有明文。是核被告傷害其妻即告訴人丙○○○，所為
    係屬家庭暴力，應成立刑法第二百七十七條第一項之普通傷
    害罪。其先後多次犯行，時間緊接，犯罪基本構成要件相同
    ，顯均係基於概括之犯意反覆為之，應依連續犯之規定論以
    一罪並加重其刑。另被告行為後，刑法第56條連續犯之規定
    ，業於94年1月7日修正公布刪除，並於95年7月1日施行，則
    被告之犯行，因行為後新法業已刪除連續犯之規定，此刪除
    雖非犯罪構成要件之變更，但顯已影響行為人刑罰之法律效
    果，自屬法律有變更，依新法第2條第1項規定，比較新、舊
    法結果，仍應適用較有利於被告之行為時法律即舊法論以連
    續犯（最高法院95年第8次刑事庭會議決議參照），併此敘
    明。
三、原審以被告罪證明確，適用刑事訴訟法第四百四十九條第一
    項前段、第四百五十四條第二項，刑法第五十六條、第二百
    七十七條第一項、修正前刑法第四十一條第一項前段，罰金
    罰鍰提高標準條例第一條前段、廢止前同條例第二條，並審
    酌被告早年曾有恐嚇及傷害等前科，有臺灣高等法院被告前
    案紀錄表一紙附卷可稽，及其犯罪動機、目的、手段，顯見
    被告為不用心控制自身情緒，動輒以暴力相向之人，竟無端
    傷害配偶，對告訴人造成傷害，而告訴人亦表示不願意撤回
    告訴，已經申請保護令，並欲訴請離婚等情，本件尚無法達
    成和解，且被告犯後仍否認犯罪，態度不能認為良好等一切
    情狀，量處有期徒刑四月，並諭知易科罰金之折算標準（以
    銀元300元即新臺幣900元折算為1日），認事用法均無不當
    ，量刑亦堪認妥適，被告上訴意旨否認犯行，指摘原判決不
    當，為無理由，應予駁回。
四、按行為後法律有變更者，適用行為時之法律。但行為後之法
    律有利於行為人者，適用最有利於行為人之法律，刑法第2
    條第1項定有明文。而被告於犯罪時之刑法第41條第1項前段
    規定：「犯最重本刑為5年以下有期徒刑以下之刑之罪，而
    受6個月以下有期徒刑或拘役之宣告，因身體、教育、職業
    、家庭之關係或其他正當事由，執行顯有困難者，得以1元
    以上3元以下折算一日，易科罰金。」又被告行為時之易科
    罰金折算標準，修正前罰金罰鍰提高標準條例第2條前段（
    現已刪除）規定，就其原定數額提高為100倍折算1日，則本
    件被告行為時之易科罰金折算標準，應以銀元300元折算1日
    ，經折算為新臺幣後，應以新臺幣900 元折算為1日。惟95
    年7月1日修正公布施行之刑法第41條第1項前段則規定：「
    犯最重本刑為五年以下有期徒刑以下之刑之罪，而受六個月
    以下有期徒刑或拘役之宣告者，得以新臺幣一千元、二千元
    或三千元折算一日，易科罰金。」比較修正前後之易科罰金
    折算標準，以95年7月1日修正公布施行前之規定，較有利於
    被告，則應依刑法第2條第1項前段，適用修正前刑法第41條
    第1項前段規定，定其折算標準。又行為後法律有變更者，
    依修正前刑法第2條第1項之規定，以適用裁判時法為原則，
    如行為時法有利於行為人，則例外適用行為時法；依修正後
    刑法第2條第1項規定，以適用行為時法為原則，惟如裁判時
    法有利於行為人，則例外的適用裁判時法。以往實務見解，
    認原判決未及比較適用新舊法時，上訴後，雖比較結果以舊
    法有利於行為人，而原判決別無其他撤銷事由，仍應由本院
    以此為由撤銷改判。惟修正後之規定係以適用行為時法為原
    則，因此原判決就「連續犯」、「易科罰金折算標準」部分
    雖未及比較適用，然上訴本院後，經比較新舊法，行為後之
    法律並非較有利於行為人，仍應適用行為時法，則原判決適
    用行為時法即無不當，自不構成撤銷之事由，併此敘明。
據上論斷，應依刑事訴訟法四百五十五條之一第一項、第三項、
第三百六十八條，判決如主文。
本案經檢察官甲○○到庭執行職務
中    華    民    國    95    年    11    月    16    日
              刑事第一庭    審判長法  官  陳顯榮
                                  法  官  柯顯卿
                                  法  官  林勝利
以上正本證明與原本無異。
本件不得上訴。
                                  書記官  劉晴芬
中    華    民    國    95    年    11    月    16    日
附錄法條：
刑法第277條第1項：
傷害人之身體或健康者，處 3 年以下有期徒刑、拘役或 1 千元
以下罰金。


司法院資訊處製作；財團法人民間司法改革基金會備份。
